【裁判字號】    99,上訴,1003
【裁判日期】    990521
【裁判案由】    搶奪等
【裁判全文】
臺灣高等法院刑事判決                99年度上訴字第1003號
上  訴  人
即  被  告  乙○○
選任辯護人  王淑琍律師
上列上訴人因搶奪等案件，不服臺灣臺北地方法院98年度訴字第
2146號，中華民國99年2月12日第一審判決（起訴案號：臺灣臺
北地方法院檢察署98年度偵字第25946號），提起上訴，本院判
決如下：
    主  文
上訴駁回。
    事  實
一、乙○○曾有竊盜、恐嚇、搶奪、違反懲治盜匪條例、麻醉藥
    品管理條例、妨害兵役等多項前科，於民國87、88年間，因
    竊盜等案件，經臺灣板橋地方法院（下稱板橋地院）判處有
    期徒刑2年、1年，經本院駁回上訴確定（以上不構成累犯）
    ；復於78年間因搶奪案件，經板橋地院判處有期徒刑1年確
    定，又於89年、90年間因偽造文書、搶奪案件，經臺灣屏東
    地方法院（下稱屏東地院）判處有期徒刑6月、1年4月確定
    ，後3罪經定應執行有期徒刑2年10月後與前2罪接續執行，
    於92年5月8日縮短刑期假釋出監，假釋期間付保護管束至94
    年6月12日期滿；又於92年間因搶奪、竊盜等案件，經板橋
    地院及臺灣臺北地方法院（下稱臺北地院）判處有期徒刑1
    年6月、2年，經本院駁回上訴確定，經定應執行刑有期徒刑
    3年3月，上開2罪經本院96年度聲減字第539號裁定減刑後，
    定應執行刑2年11月，於97年9月26日縮短刑期假釋出監，至
    98年4月6日保護管束期滿以執行完畢論，有犯罪之習慣，猶
    不知悔改，分別為下列行為：
  (一)其意圖為自己不法之所有，於98年10月2日凌晨0時30分許（
    起訴書誤載為2時30分），至臺北市中山區○○○路○段77號
    「百老匯麗緻時尚館」前，先向該商家店長陳英超、泊車人
    員黃銘福等人佯稱要借用紙、筆、廁所等，俟機作案，未幾
    ，黃銘福將客人丙○○所有車牌號碼1682-QX號自用小客車
    停放該商家前，車門未上鎖，引擎仍發動中，黃銘福又到旁
    邊巷口內幫客人停車，而未及防備之際，乙○○見機不可失
    ，突然打開上開自用小客車乘客座邊車門竄入車內，再爬至
    駕駛座，並將該車上鎖，而搶奪該車得手。黃銘福見狀，先
    後跑至左右車門邊敲門要乙○○下車，見乙○○不予理會，
    又跑至車頭前，手按引擎蓋，欲阻攔乙○○將車駛離，詎乙
    ○○為防護贓物、脫免逮捕，突然猛加油門往前衝，而當場
    施以強暴，致黃銘福不能抗拒立即跳開，倖未遭車撞擊，乙
    ○○隨即駕車逃逸。
  (二)乙○○另行起意，意圖為自己不法之所有，於同年10月31日
    晚上11時許，至臺北市中山區○○○路○段25號「紐約紐約
    休閒廣場」前俟機作案，嗣於11時38分許（起訴書誤載為11
    月1日凌晨零時50分許），先與該商家泊車人員徐清貴聊天
    ，再向徐清貴謊稱有車子停在旁邊巷口內，要徐清貴幫忙泊
    車，且交付泊車費200元予徐清貴，徐清貴不疑有他，遂往
    乙○○所指示地點，然未發現乙○○所指之車輛，乙○○即
    趁徐清貴不注意之際，打開泊車櫃檯（未上鎖），自內竊取
    甲○○所有車牌號碼5588-QY號自用小客車之鑰匙，以竊得
    之鑰匙竊取上開自用小客車得手後離去。
  (三)乙○○又另行起意，意圖為自己不法之所有，於同年11月2
    日下午1時30分許，攜帶其所有足以對人之身體造成傷害，
    客觀上具危險性，可供為兇器用之T字型扳手1支，至臺北市
    中山區○○○路○段63號「國賓飯店」前，藉故向該飯店泊
    車人員丁○○借用紙、筆，借得紙、筆後並未離開，在泊車
    櫃檯附近遊走，嗣於1時47分許，趁丁○○不注意之際，持
    上開T字型扳手撬開泊車櫃檯抽屜（抽屜仍可使用，鎖並未
    遭破壞），竊取櫃檯內車牌號碼8913-QU號自用小客車之鑰
    匙得手，然在未另行竊取自用小客車前，旋為丁○○發現，
    並與該飯店員工張智信制服，同時報警處理，丁○○並當場
    於乙○○身上搜出作案用之上開T字型扳手，於飯店旁馬路
    邊之花園內尋得乙○○所丟棄之上開鑰匙。
二、案經丙○○、甲○○告訴及臺北市政府警察局中山分局報請
    臺灣臺北地方法院檢察署檢察官偵查起訴。
    理  由
一、訊據被告乙○○雖對事實(二)、(三)坦承不諱，然辯稱竊車純係
    供玩樂之用，並無不法所有意圖，扣案鐵製T字型板手，並
    非伊於98年11月2日竊盜時所用之物云云；另外，否認有何
    事實(一)準強盜之犯行，辯稱：伊當日並未到案發現場云云。
    然查：
  (一)就事實(二)竊盜部分：訊據被告對於98年10月31日晚上11時38
    分許，在「紐約紐約休閒廣場」前，趁泊車人員徐清貴不注
    意之際，竊取甲○○之車號5588-QY號自用小客車鑰匙，並
    竊得上開自用小客車等情，迭於警訊、偵訊及原審審理時坦
    承不諱，且經證人徐清貴於警訊及原審審理時（具結）證述
    綦詳，並與告訴人甲○○於警訊指訴之情節相符，復有贓物
    認領保管單、現場監視錄影翻拍照片、車籍資料及查獲車輛
    現場照片等附卷可資佐證，足徵被告任意性自白與事實相符
    ，應堪採信。被告此部分犯行，事證明確，洵堪認定。雖被
    告辯稱竊車僅供玩樂，並無不法所有意圖云云，然被告竊車
    若僅供玩樂之用，事後理應將車歸還，惟被告案發後並未將
    車歸還，何能謂僅供玩樂之用無不法所有之意圖，是其所辯
    並無足採。
  (二)就事實(三)攜帶兇器竊盜部分：訊據被告對於98年11月2日13
    時47分許，在國賓飯店前，持其所有T字型扳手1支，撬開泊
    車櫃檯竊取車號8913-QU號自用小客車之鑰匙得手，為泊車
    人員丁○○發現等情，迭於警訊、偵訊及原審審理時坦承不
    諱，核與證人丁○○於警訊及原審審理時（具結）證述之情
    節相符，復有贓物認領保管單、車籍資料、所竊物品照片等
    附卷可稽，並有T字型扳手1支扣案可資佐證，是被告之自白
    核與事實相符，應堪採信。被告雖否認扣案之T字型扳手為
    其犯本案所用之工具，辯稱其犯案之工具被警方人員拿來刑
    求時已打斷云云。查被告於偵查中供承：「（問：11月2日1
    3時45分左右先用T字型板手撬開泊車櫃台的抽屜偷走8913-Q
    U賓士車的鑰匙，要開走那部車，之後被人攔阻？）是。（
    問：警察在現場找到的T字型板手是否為你所有？）是。是
    我用來偷車鑰匙的。」等語（見偵查卷第139頁），並有證
    人丁○○於原審審理時結證所稱：「當時我們在現場有在被
    告口袋找到一個T字型類似自己加工的工具。（經提示98偵
    25946卷第83頁之照片即扣案之T型扳手照片供證人指認）我
    剛才所述T字型扳手是這把，就是我們在被告身上找到，我
    可以確認就是這把。我們把這把T字型扳手交給警察。我確
    定，因為是我搜出來的。我搜到那個扳手是全部鐵製材質，
    是銀色。我在被告身上確實找到如照片所拍的這把扳手。」
    等語（見原審卷第68頁反面至第69頁），且有扣案T字扳手
    之照片附卷可稽，是被告空言否認，核屬卸責之詞，不足採
    信，況被告於本院稱：我當日所帶的是機車專用拆火星塞的
    工具，為金屬做的，該金屬製的工具一邊十字形，一邊一字
    形，約15公分長的工具如通常螺絲起子一樣（見本院卷第
    104頁反面至第105頁）等語，對照被告當庭所繪製拆火星塞
    之工具圖（見本院卷第106頁）與扣案T字扳手大同小異，即
    扣案T字型板手前端為螺旋狀（尖形）、而被告當庭所繪之
    工具為一字形及十字形之起子形狀（前端亦為尖形），兩者
    同為鐵製工具，均有尖銳處，足為行兇之器具，是不能以此
    證明被告並未攜帶凶器行竊，被告上開辯解，尚難採為對被
    告有利之認定。綜上所述，被告於偵查中之供述及證人丁○
    ○於原審之證述應與事實相符，而為可信，被告上開辯解，
    顯係事後卸責之詞，不足採信，被告此部分犯行亦堪認定。
  (三)事實(一)準強盜罪部分：
  1.訊據被告矢口否認有準強盜犯行，辯稱伊在警局遭刑求云云
    ，於警詢辯稱：「98年10月2日0時30分時我在哪我忘記了。
    我於9月26日有回屏東縣及高雄市找朋友，於10月10日才回
    到臺北（正確時間我無法確定）。（你是否專門竊取賓士車
    輛，拆解車內財物，何處拆解？是否有拆解贓車工廠？有何
    人經營該拆解車輛？如何銷贓？以何價錢賣出？）都沒有，
    純粹開車供自己使用。我竊取車輛後，僅供自己使用。據證
    人陳英超提供嫌犯按監視器擷取畫面（現場提示），相片之
    人不是我本人，我沒有那麼胖，也沒有那麼白」云云（見偵
    查卷第16頁反面至第17頁），於偵查中改稱：「98年10月2
    日0時30分前後我沒有到百老匯麗緻時尚館，我那時人在南
    部。（提示10月2日監視器錄影畫面）裡面的人不是我，我
    有跟警察說很像，但不是我」、「98年10月2日凌晨我人在
    哪我忘記了，這麼久了。當時我以為我去年關出來後我都在
    南部，所以之前稱當時我人在南部。98年10月2日我人應該
    在蘆洲。警詢警察問我98年10月2日凌晨0時30分我身在何處
    ，我回答98年9月26日有回屏東、高雄，直到10月10日才回
    台北，我有這樣講。真如我所回答。98年10月2日我人應該
    是在蘆洲。」（見偵查卷第140、162頁），於原審羈押訊問
    時稱：「這台車不是我偷的，手法不一樣。這錄影帶上面的
    照片，有人說是我偷的，但是不是我偷的，我自己也覺得很
    像。」云云（見原審聲羈卷第4頁反面），於原審準備程序
    時稱：「對於證人黃銘福、陳英超之證詞（提示並告以要旨
    ）他們說的話我尊重他們」等語（見原審卷第42頁反面），
    於原審審理時改稱：「10月2日我確定沒有在現場，因為我
    那天早上要去板橋地檢署開庭，我在家裡還有打117確定我
    那天要去開庭，所以我沒有去案發現場」（見原審卷第98頁
    反面）；惟查，被告此部分犯罪事實，據證人即「百老匯麗
    緻時尚館」員工黃銘福、陳英超、吳成文等人於原審審理時
    結證屬實，黃銘福證稱：「我在泊車，客人請小姐叫我開被
    搶這部賓士車過來，在門口還未熄火，剛好那時後面有一部
    車子要進來，我就先忙後面那部車子，車剛放好，被告突然
    從被搶這部車的副駕駛座車門爬進駕駛座，馬上把車門反鎖
    ，我跑過來站在車子右邊，後來又到左邊，我一直敲玻璃叫
    他下來，我有拉車門但拉不開，我就跑到車子前面要去阻擋
    被告，我手扶著引擎蓋，並呼喊在旁兩位同事即陳英超和張
    國信來幫忙，接著被告要入檔入不進去，因為要先踩煞車，
    後來一入檔後就猛加油門往前衝，我聽到入檔的聲音，我就
    趕快往旁邊跳，當時我人距離車頭很近，就在車頭旁邊，我
    的手扶在引擎蓋上面，之後車子開的很快從吉林路右轉就不
    見了。我可以確定開走車子之人是在庭的這個被告。因為他
    有到我們店裡，有被錄起來，而且我有注意到他到我們店門
    口時在講手機說：『我到了，你們在哪裡？』，還有到我們
    泊車櫃台向我借筆，我有拉開抽屜借紙筆給他，所以我可以
    確定是這位被告搶走車子。發現被搶確實時間大約凌晨12點
    半左右，被告來的時候還拿了壹支雨傘。我停了被搶這輛車
    之後，我再去開另外一輛車，我停的時候被告人已經來了，
    因為客人來了我就把車子開出來等客人，客人10幾分鐘才下
    來，被告當時有跟其他人聊天，被告之後還有到店內去上廁
    所，我剛好把另外一部車停在三、四部車距離那麼遠之後回
    來就發現被告突然把車門打開爬入被搶這部車裡面。這個過
    程我遠遠看到被告車門拉開爬進去，我就趕快跑到右邊車門
    拉車門但拉不開，然後再到左邊車門也拉不開，我在車外可
    以清楚看到搶車的人就是在庭的被告。被搶那輛車的玻璃是
    透明的。我是百老匯麗緻時尚館的泊車人員，我去年三月做
    了將近一年至今。搶車子之人那天穿有條紋的短袖襯衫。（
    提示偵卷第26頁監視器翻拍照片）搶車子之人是照片所顯示
    這個人。我剛才說，搶車之人猛然加油門車子往前衝，我站
    在車頭前面手扶著引擎蓋，若我那個時候不立即跳開的話，
    可能會被車撞到。跳開是因為被告打檔我聽到好像有打進去
    ，有加油門的聲音馬上就要走，我就趕快跳開，我怕被他撞
    到。那時有點想要保護車子，但那時如果沒有跳開就會被他
    撞到。所以被告開車往前衝的時候那時我沒有辦法抗拒」；
    證人陳英超證稱：「那天我和張國信休息，坐在泊車處聊天
    ，被告從一江街拿著一支雨傘邊講手機來到我們面前，他在
    電話說『我到了』，然後問我們營業到幾點，我以為他是客
    人請他進去店裡坐，他說不用，黃銘福當時泊車在忙，被告
    向我們借紙筆抄電話，然後去店裡上廁所。後來有一位客人
    來要泊車，黃銘福去幫客人泊車，被告就出來，打手機用台
    語說『復哥你什麼時候來，來這裡喝酒都沒有邀我來，我在
    車上等你』，之後就打開車門從副駕駛座直接鑽入被搶那部
    車子裡面，因為我和張國信不是泊車的人，比較沒有經驗，
    黃銘福看到跑過來一直拍車門叫被告下車，被告直接從副駕
    駛座爬到駕駛座，黃銘福打不開車門，跑到駕駛座也打不開
    ，然後跑到車子前面擋車子，然後叫我和張國信幫忙，後來
    被告一直踩油門，最後入檔車子直接往前衝，黃銘福趕快跳
    開，被告就把車子開走。我確定當時爬入副駕駛座開走這輛
    車之人是在庭被告。因為我們有報警，被告被抓，我有去指
    認，而且在被告要進去店裡借用廁所時有跟我近距離聊天，
    他問我消費到幾點，還有向我借紙筆，所以我確定是在庭的
    被告。行搶之人應該跟我和張國信借紙筆，我們兩個人坐在
    泊車位置。行搶之人沒有跟我借廁所，是自己進去裡面。發
    生搶案的具體時間大約凌晨12點半左右。行搶之人有帶一把
    雨傘，後來雨傘沒有帶走。行搶之人有借紙筆，後來筆有歸
    還，紙他拿去了。事後警方有鑑識人員去現場採證。行搶之
    人上完廁所從大門出來在講手機，講完他就自己鑽入車子，
    我坐在泊車那裡，和被告距離大約我和辯護人之間的距離。
    我注意到被告要進入車子時，我看到被告的側面，他邊講電
    話邊爬入車內。我可以確定是被告，因為我們公司消費很高
    ，客人走過來我會看客人的穿著，後來我去中山二派出所指
    認時，有看到被告所戴的手錶，就是當初跟我借紙筆那個人
    的錶。當時黃銘福他先去泊車，大約距離五公尺，他泊車完
    要走回大門口，看到被告鑽入車子就趕快跑過來。被搶車子
    的玻璃是透明的。我去中山二派出所指認被告乙○○。（提
    示偵卷第26頁監視器照片）我看到搶車之人是照片所顯示之
    人。黃銘福站在被搶車子前面阻擋時，我們要起來過去的時
    候車子就開走了。我當時可以看清楚鑽入車子搶走車子之人
    ，就是在庭被告。」；證人吳成文證稱：「那天我看到有一
    個人即在庭的被告在泊車櫃台跟我們同事張國信和陳英超聊
    天，他進來跟我說他要借廁所，我就跟他比廁所的方向，他
    就去廁所，我沒有注意看他出來，後來聽到外面在喊說車子
    被人開走，我當時人在店裡，我就跑出去看，車子已經被開
    走了。我確定是在庭的被告跟我借廁所。我去調錄影帶，案
    發後我有去警局指認，就是被告跟我借廁所，當時被告頭髮
    比現在長一點，其他外貌沒有什麼變。案發當時警察來了之
    後我才去調錄影帶，看完錄影帶後我們才去警察局指認。（
    提示偵卷第26頁監視器照片）我剛才說當時跟我借廁所的在
    庭的被告就是照片所顯示之人。下方的照片被告往廁所方向
    走，照片是被告已經快要走到廁所門口，距離只有一公尺多
    ，照片後面站在大門口內穿白襯衫之人就是我。我後來跑到
    門口去看車子已經被搶，我有問其他員工什麼情形，我問張
    國信，張國信說車子被開走了，就是剛才那個他見過的人，
    沒有說有跟他聊天，是到後來他才說他本來坐在那裡，被告
    有跟他們聊天借紙筆，但我不在場。我後來把監視器畫面調
    出來，張國信和黃銘福有指認搶走車之人就是被告，黃銘福
    、張國信都有進來看，指認照片上這個人就是搶車子的人。
    」等語（見原審卷第93頁反面至第98頁）綦詳。並經證人張
    國信（經傳喚未到庭）迭於警訊及偵訊（具結）證稱：「於
    98年10月2日凌晨0時30分許車號1682-QX自小客車在公司（
    百老匯麗緻時尚館、臺北市中山區○○○路○段77號1樓）前
    遭歹徒竊走，當時我有在場，並親眼目睹該名歹徒竊取車輛
    駛離之經過情形。今警方循線逮捕涉案之歹徒乙○○，經我
    到場親自指認，該名男子乙○○就是當時竊取該部自小客車
    之人。我所指認之竊賊就是指認相片中之人無訛。該男子約
    於98年10月2日凌晨0時30分許來到店門口向我表示要將雨傘
    借放於泊車櫃檯處，隨即與我聊天，並向我借筆、紙抄記電
    話，然後有向我借用廁所，使用後出來至門口時，看見該部
    車子（車號1682-QX）停放於門口，手持電話講電話，隨即
    從車子之右側開車門上車，馬上越過駕駛座，並把安全鎖關
    閉上鎖，旋即駕車加速逃逸。當時乙○○竊取該自小客車時
    ，在外面有我及陳英超、黃銘福等3人目睹乙○○竊車之經
    過，另店裡面還有店長吳文成有目睹並接待他向公司借用廁
    所之經過情形。乙○○竊取該自小客車要加速駛離時，我及
    另2名泊車人員黃銘福及陳英超均有上前要求他開門下車，
    隨後黃銘福又前往拍打車窗及阻擋在車子前面未果，乙○○
    仍企圖踩踏油門以車子衝撞，迫使黃銘福閃避跳離，旋即馬
    上加速駛離」、「在98年10月2日凌晨0時30分左右在南京東
    路2段77號前百老匯麗緻時尚館，我有看到乙○○偷走車牌1
    682-QX賓士車。剛好我們兩人在泊車處聊天，當天是黃銘福
    當班，我們休息，我們看到乙○○拿支雨傘從一江街過來，
    並拿電話說『我到了，你在哪裡』，我們以為乙○○是客人
    ，乙○○有跟我們聊天，就請乙○○進去，乙○○還有跟我
    們借筆、借紙，乙○○跟我們距離不到一個手臂的距離，之
    後乙○○跟我們借完筆後就去借廁所，後來我們看到黃銘福
    把客人車開出來，後來乙○○拿手機出來講電話很大聲說『
    富哥你來這裡喝酒怎麼沒找我，我在車裡等你』，結果就看
    到乙○○從副駕駛座鑽進車內，這時黃銘福趕緊跑過去敲車
    門，黃銘福右邊的車門打不開，繞到左邊去也開不開，黃銘
    福就跑到車前擋住車，結果乙○○突然發動車開很快，黃銘
    福趕緊跳開，我們就看到路邊有計程車，就招計程車上前去
    追。（提示監視器翻拍畫面）這是百老匯麗緻時尚館的監視
    畫面，畫面中的人就是我們說的把車開走的人。（提是乙○
    ○照片）這是把車開走的人，中山分局抓到後，我們有指認
    ，沒錯，就是他。案發當時他頭髮比較長，被抓時頭髮有剪
    短了」等語（見偵查卷第60至61、173至175頁）屬實，而卷
    附現場監視錄影器翻拍照片中之男子，確為被告無誤，亦有
    現場監視錄影翻拍畫面附卷可稽（見偵查卷第26頁）。前述
    證人等雖對發現被告搶奪車輛之先後、被告借用紙筆或僅借
    用紙張、被告開門進入副駕駛座時是否有講電話等供述有些
    許出入，然證人等對被告手持雨傘講手機前來，並借用紙筆
    及廁所，之後隨即開啟車門搶奪告訴人丙○○之自小客車，
    並為防護贓物脫免逮捕而衝撞證人黃銘福等情節之證述，均
    大致相符，應可採信；再者證人丙○○於本院審理時亦證稱
    伊之1682-QX號賓士車於98年10月2日凌晨12時在百老匯麗緻
    時尚館前遭歹徒搶走，伊在百老匯麗緻時尚館消費後等了5
    分鐘，車子沒來，就問泊車的先生，他說車子被搶，他是說
    伊還沒有下來時就將車子開到店門口，但是車子沒有熄火，
    泊車的人從車子後面走到店門口看伊有沒有下來，就突然有
    人衝到車子裡面，他就跑到車子前面擋住車子，但是車子還
    是被那個人強行開走了，泊車的人還說他差點被撞到，之後
    伊就去報案，事後保險公司賠了180多萬元，店家賠了30萬
    元，車子的玻璃是白色，旁邊有貼隔熱紙，不是很黑，該車
    是賓士Ｓ350，要先踩煞車才可以入檔等（見本院卷第4至第
    6頁），此與上開證人所述情節大致相符，並有本院函內政
    部警政署調取1682-QX號車輛之車主於98年10月2日凌晨2時
    40分至中山分局長春路派出所報案失竊之警政署e網通受理
    報案e化平台系統資料影本一份在卷可參，可見該1682-QX號
    賓士車確於上開時遭搶至明，堪認被告確於98年10月2日凌
    晨0時30分許，在「百老匯麗緻時尚館」前，搶奪告訴人丙
    ○○之車輛，並為防護贓物脫免逮捕而衝撞證人黃銘福等情
    ，堪認屬實。
  2.辯護人為被告辯護主張證人陳英超、黃銘福、張國信、吳成
    文等於警詢時之指認不符法律程序，認為有顯不可信之情形
    云云。查：刑事訴訟實務上對人之指認，由被害人或目擊證
    人指出實行犯罪行為之人，性質上仍屬供述證據。關於指認
    程序，法務部、內政部於90年間分別訂頒「法務部對於指認
    犯罪嫌疑人程序要點」、「人犯指認作業要點」、「警察機
    關實施指認犯罪嫌疑人程序要領」等程序規定，要求於偵查
    中指認犯罪行為人，應採取選擇式之真人列隊指認，而非一
    對一、是非式的單一指認；實施照片指認，不得以單一相片
    提供指認，並避免提供老舊照片指認，指認前應由指認人先
    陳述嫌疑人的特徵、不得對指認人進行誘導或暗示等程序。
    上開規定之目的，無非係司法警察（官）於案發之初，經由
    被害人或目擊證人對於犯罪嫌疑人所為之指認，旨在「辨別
    人犯之同一性」，為避免發生因指認錯誤可能造成之錯判冤
    獄，用以提高指認之正確性。是以法院在事後審查犯罪嫌疑
    人於指認過程中，其正當法律程序權是否因司法警察（官）
    未依主管機關內政部警政署所發布之「警察機關實施指認犯
    罪嫌疑人程序要領（下稱程序要領）」而受侵害時，應審酌
    (1)犯罪時，指認人見到嫌犯人之機會如何？(2)犯罪當時，指
    認人注意嫌犯人之程度如何？(3)指認人於指認前，對嫌犯人
    身高、體態等特徵描述之準確程度如何？(4)於嫌犯人識別程
    序中，指認人指認嫌犯人之確信程度如何？(5)自犯罪發生迄
    至進行嫌犯人指認識別程序時，其間隔時間如何？等因素而
    為判斷其指認是否可靠，而作為取捨證據之標準（見最高法
    院95年度台上字第3026號、96年度台上字第1677號判決可資
    參照）。查證人黃銘福係於案發當日14時15分許，前往臺北
    市政府警察局中山分局長春派出所製作筆錄，並於精神良好
    之狀況下，清楚描述案發經過及犯罪嫌疑人之身形外觀特徵
    （年約40歲，身高約165公分，理平頭，未戴眼鏡，穿藍白
    橫條紋T恤，西裝褲、布鞋、帶1支淺藍色雨傘，圓臉、肥胖
    ）；證人陳英超係於案發當日15時30分許前往派出所指認被
    告之相片；而證人張國信、吳成文則皆於警方循線逮捕被告
    當日，前往指認被告，均有證人黃銘福、陳英超、張國信、
    吳成文警詢筆錄在卷可佐。再證人黃銘福、陳英超、張國信
    、吳成文分別係為被告借用紙筆、廁所、借掛雨傘或親眼目
    睹被告準強盜犯行過程之人，顯見證人等均曾與被告近距離
    面對面談話或接觸，參以本案被告年近40歲、身高約165公
    分許，具有平頭、未戴眼鏡、臉型圓潤、身材肥胖等特徵（
    見偵查卷第84頁之被告本人清晰近身照片），復比對現場監
    視器錄影翻拍照片中之犯罪嫌疑人身影，與被告之特徵完全
    一致，在客觀上顯足以強化證人等之辨識感，並足以使渠等
    形成確實之指認結論，證人等於案發之初所處環境，已足資
    認定其確能對犯罪嫌疑人觀察明白，渠等目擊指認亦未違背
    通常一般日常生活經驗或論理法則，應認證人等於警詢時對
    被告之指認，仍具有可信性。至於本件警方未採取「真人列
    隊指認」方式實施指認程序一節，雖警方偵辦案件程序與上
    揭規定不完全相符，但被告或犯罪嫌疑人若係與指認人熟識
    之人、現行犯、準現行犯或具顯著特徵、曾與指認人近距接
    觸或其他無誤認之虞者，亦得例外單獨供指認，並非謂一旦
    違背上開內政部或法務部頒定行政規章之規定，即認無證據
    能力，更何況證人黃銘福、陳英超、吳成文等於原審審理中
    已依人證之調查程序，具結後經檢辯雙方交互詰問，到庭陳
    述出於親身經歷之見聞所為前後一致之指認，並非單以其警
    詢中指認為論罪之唯一依據，其指認過程中亦無可能形成被
    害人之記憶污染或誤導判斷之情事，自不能僅因證人等之指
    認程序與上開不具法拘束力之要點（領）規範未盡相符，遽
    認渠等之證言無證據能力。
  3.至辯護人為被告辯護稱證人等之供述不無勾串、推卸責任之
    可能一節，然查證人等與被告均素不相識，亦無夙怨，業據
    渠等供陳在卷，衡情當無栽贓嫁禍被告之必要，且證人等迭
    於偵查或原審審理中均到庭依法供前具結後始為證述，以確
    保渠等證言之可信性，當無甘冒偽證罪責，於偵查或原審審
    理中具結虛偽陳述，以羅織誣陷被告之可能或必要，是堪認
    證人等之證言均足採信。
  4.再證人黃銘福、陳英超於原審審理時、證人張國信於偵查中
    均具結後就其親眼目睹及親自體驗之事實證稱被告突然鑽進
    車內，於證人黃銘福敲打車窗、開啟車門遭阻，進而跑向車
    前阻擋車輛時，被告以加速衝撞方式欲防護贓物等情綦詳，
    足認被告搶奪告訴人丙○○車輛得手後，為防護贓物脫免逮
    捕，當場對證人黃銘福施以強暴等情為真，從而，被告所為
    自該當於搶奪而因防護贓物，當場施以強暴之構成要件。綜
    上所述，本件事證明確，被告此部分犯行堪以認定。
二、論罪科刑：
  (一)就事實(一)部分：被告於搶得告訴人丙○○所有之上開自用小
    客車後，為防護贓物脫免逮捕，以得手之自用小客車衝撞證
    人黃銘福，當場施以強暴之行為，係犯刑法第329條、第325
    條第1項之準強盜罪，應依同法第328條第1項規定予以處罰
    ，起訴書雖認被告此部分犯行涉犯刑法第325條第1項之搶奪
    罪嫌，然公訴人已於原審審理時當庭變更起訴法條為刑法第
    329條之準強盜罪，是就被告此部分犯行，無庸再行變更起
    訴法條。就事實(二)部分：核被告所為，係犯刑法第320條第1
    項之竊盜罪。就犯罪事實(三)部分：被告所持以犯案用之T字
    型扳手，依卷內照片所示，及調取該扳手當庭勘驗，係以中
    空不鏽鋼管為把手，再焊接尖形鑽頭，為自製之工具，而該
    鑽頭呈螺旋狀尖端甚為銳利，刺入人體，足以造成傷害甚至
    死亡，足為凶器使用。又被告竊取得手汽車鑰匙1把，尚未
    另行竊得汽車，然汽車鑰匙亦屬有價值之物品，可為竊盜罪
    之標的，被告攜帶上開凶器竊盜，係犯刑法第321條第1項第
    3款之攜帶兇器竊盜罪。被告所犯上開3罪，犯意各別、行為
    互殊，應予分論併罰。被告有事實欄所示之前科執行情形，
    有卷附被告前案紀錄表可稽，其受有期徒刑之執行完畢，5
    年以內故意再犯本件有期徒刑以上之罪，為累犯，應依法加
    重其刑。
  (二)程序部分：
  1.被告乙○○雖稱其於警詢時有遭到刑求云云，惟被告於原審
    審理時稱：警察對我刑求，並不影響我對於犯罪事實的供述
    ，警察為何要對我刑求，這我就不知道。照我所述，我的警
    訊及偵查中之筆錄就犯罪事實部分，照我所述是真實的。所
    以我認為警察對我的毆打或其他對我不利的肢體動作，與我
    的警訊、偵查的供述沒有關係。關於我對於警察指控傷害我
    之事實，跟本件起訴之事實之真實，也就是我在警訊、偵查
    及原審之供述並無影響，犯罪事實(二)、(三)我承認等語（見原
    審卷第65頁反面至第66頁），是被告對其於警詢供述之證據
    能力並不否認，且其於警詢時僅坦認部分犯行（見偵查卷第
    14至21頁），而其犯行經告訴人、證人等指證在卷，並有贓
    物認領保管單、照片、車籍資料等可資佐證，是警方並無毆
    打刑求被告之必要；佐以被告於原審羈押訊問及行準備程序
    時，業已否認部分犯行，卻對有遭刑求毆打情事隻字未提（
    見原審聲羈卷第3至5頁、原審卷第31頁正、反面、第42至43
    頁），均與被告所辯遭員警刑求等情迥異，況被告對於遭刑
    求之情形，於偵訊時稱：其手受傷，係遭員警持椅子砸頭云
    云（見偵查卷第162頁），但衡諸常情，遭人持以砸頭，受
    傷部位應在頭部，而非手部，是其所述已非無疑，且其於原
    審審理時改稱：伊先遭員警打到吐血，員警再蓋布袋打伊，
    致伊之襯衫均是血，之後警方又持木椅砸伊頭，後又遭警方
    帶往堤防，先銬住伊之手、背劍，並踩伊腳云云（見原審卷
    第65頁反面），然若被告所稱其遭警方長時間多次毆打、凌
    虐，並致其吐血、受重傷等情為真，則被告於98年11月3日
    警訊後同日送至檢察官複訊時，並未提及亦無請求驗傷，嗣
    送原審羈押庭訊問時，理應已呈現或受傷、或疼痛、或極為
    不適等情況，原審應能即刻察覺其有受傷之情形，惟被告於
    受原審羈押庭訊問時，除未有任何受傷之陳述，亦無其他外
    傷或衣物上有血跡之情形，且其對否認犯行部分即事實(一)仍
    為否認之供述，參以其誣指警察以其原作案工具刑求打傷其
    至該工具斷裂，再至其住處取扣案工具作為作案工具，與證
    人丁○○供述顯不相符（詳如前述實體部分一(二)所述）等情
    以觀，顯見被告可能是為推諉卸責、挾怨報復而誣指警方刑
    求，故難認被告有遭警刑求毆打之事為真。綜上，被告辯稱
    警詢遭到刑求云云，與事實不符，尚難憑採。是被告於警詢
    之自白，具有任意性，且在相關證據佐證下，核與事實相符
    ，應具有證據能力。
  2.證人丁○○、徐清貴、黃銘福、陳英超、吳成文等於原審具
    結之證據，與渠等分別於警、偵訊（具結）之供述大致相符
    ，渠等所供自得採為證據。
  3.按被告以外之人於審判外之陳述，雖不符前4條之規定，而
    經當事人於審判程序同意做為證據，法院審酌該言詞陳述或
    書面陳述作成時之情況，認為適當者，亦得為證據。當事人
    、代理人或辯護人於法院調查證據時，知有第159條第1項不
    得為證據之情形，而未於言詞辯論終結前聲明異議者，視為
    有前項之同意。刑事訴訟法第159條之5定有明文，證人丙○
    ○、黃銘福、陳英超、張國信、吳成文、甲○○、徐清貴、
    丁○○等人於警、偵訊之供、證述，被告與辯護人於審判期
    日均表示無意見，上開證人等於警訊之供述，審酌其證述做
    成時是在警局且於筆錄簽名以示負責等情況，認為適當，依
    上述規定，得為證據；證人黃銘福、陳英超、張國信、吳成
    文等於偵查中已具結證述，核無顯不可信之情況，依同法第
    159條之1第2項規定，均得為證據。
  4.上列非供述證據，亦無違法取得之情形，且係從事業務之人
    於業務上製作之證明文書、記錄文書，核無顯不可信情況，
    依同法第158條之4反面解釋、第159條之4第2款規定，亦得
    為證據。
三、原審以被告犯行明確，依刑法第320條第1項、第321條第1項
    第3款、第329條（第328條第1項）、第47條第1項、第51條
    第5款、第38條第1項第2款，刑法施行法第1條之1，竊盜犯
    贓物犯保安處分條例第3條第1項、第4條、第5條第1項前段
    規定，並審酌被告有多次竊盜、搶奪等犯行，素行不良，渠
    正值年輕力壯，不思以正途獲取財物，屢次圖為不勞而獲，
    多次強盜、行竊，本件強盜、竊盜之物均屬價值百萬元以上
    之轎車，其行為危害社會安全不輕，被告犯後砌詞否認犯行
    ，供詞反覆，態度不佳，並無悔意等一切情狀，認被告乙○
    ○搶奪，因防護贓物、脫免逮捕，而當場施以強暴，累犯，
    處有期徒刑5年6月；又竊盜，累犯，處有期徒刑1年2月；又
    攜帶兇器竊盜，累犯，處有期徒刑1年4月，扣案T字型扳手1
    支，為被告所有，且為被告犯加重竊盜罪所用之物，依刑法
    第38條第1項第2款之規定，併宣告沒收，並說明被告有上述
    前科執行情形，所犯多屬竊盜、搶奪等罪，不思正途，於假
    釋出監後再犯本件準強盜、竊盜、加重竊盜等罪，顯有犯罪
    習慣，對社會秩序、民眾權益有重大危害，認其經多次刑之
    宣告及執行仍無法戒除竊盜惡習，並參酌被告正值壯年，為
    使其有正當謀生觀念，避免再以行竊方式謀取生活所需而能
    重返並適應社會常規，公訴人請求令被告強制工作，堪認允
    當，爰就被告所犯上開竊盜及加重竊盜罪，依竊盜犯贓物犯
    保安處分條例規定，諭知被告於刑之執行前，令入勞動場所
    強制工作3年，以資矯治，並定應執行有期徒刑7年6月等，
    經核於法並無違誤，量刑亦屬妥適，被告上訴意旨仍執陳詞
    為辯，就原審已詳加調查及判決理由已說明之事項再行爭執
    ，所辯並不足採信，已如前各項所述，是其上訴，核無理由
    ，應予駁回。
據上論斷，應依刑事訴訟法第368條，判決如主文。
本案經檢察官王壬貴到庭執行職務。
中    華    民    國    99    年    5     月    21    日
                  刑事第二十三庭審判長法  官  許宗和
                                      法  官  黃斯偉
                                      法  官  潘進柳
以上正本證明與原本無異。
竊盜部分不得上訴。
其餘部分如不服本判決，應於收受送達後10日內向本院提出上訴
書狀，其未敘述上訴之理由者並得於提起上訴後10日內向本院補
提理由書（均須按他造當事人之人數附繕本）「切勿逕送上級法
院」。
                                      書記官  任正人
中    華    民    國    99    年    5     月    21    日
附錄：本案論罪科刑法條全文
中華民國刑法第320條
意圖為自己或第三人不法之所有，而竊取他人之動產者，為竊盜
罪，處5年以下有期徒刑、拘役或500元以下罰金。
意圖為自己或第三人不法之利益，而竊佔他人之不動產者，依前
項之規定處斷。
前二項之未遂犯罰之。
中華民國刑法第321條
犯竊盜罪而有左列情形之一者，處6月以上、5年以下有期徒刑：
一、於夜間侵入住宅或有人居住之建築物、船艦或隱匿其內而犯
    之者。
二、毀越門扇、牆垣或其他安全設備而犯之者。
三、攜帶兇器而犯之者。
四、結夥三人以上而犯之者。
五、乘火災、水災或其他災害之際而犯之者。
六、在車站或埠頭而犯之者。
前項之未遂犯罰之。
中華民國刑法第325條
意圖為自己或第三人不法之所有，而搶奪他人之動產者，處6月
以上5年以下有期徒刑。
因而致人於死者，處無期徒刑或7年以上有期徒刑，致重傷者，
處3年以上10年以下有期徒刑。
第1項之未遂犯罰之。
中華民國刑法第329條
竊盜或搶奪，因防護贓物、脫免逮捕或湮滅罪證，而當場施以強
暴、脅迫者，以強盜論。

司法院資訊處製作；財團法人民間司法改革基金會備份。
